【裁判字號】    90,上重訴,10
【裁判日期】    900629
【裁判案由】    殺人
【裁判全文】
臺灣高等法院臺中分院刑事判決                      九十年度上重訴字第一號
    上  訴  人  戊○○
    即  被  告
    選任辯護人  張淑琪
右上訴人因殺人案件，不服臺灣台中地方法院八十九年度重訴字第三五四號中華民國
九十年一月三十一日第一審判決（起訴案號：臺灣台中地方法院檢察署八十八年度偵
字第二三一九八號），提起上訴，本院判決如左：
      主  文
原判決關於殺人及定執行刑部分均撤銷。
戊○○殺人，處無期徒刑，褫奪公權終身。
      事  實
一、戊○○與一名綽號叫「阿娟」之不詳姓名成年女子（另由檢察官偵辦中）平日即
    基於共同販賣第一級毒品海洛因、第二級毒品安非他命之犯意聯絡，由該「阿娟
    」之女子以0000000000號行動電話為聯絡工具，先與欲購買毒品之不
    特定人約定購買毒品之種類、數量、價格及交易地點後，再由戊○○負責將毒品
    送交購買毒品之人並收取金錢等工作。緣於民國（下同）八十八年十一月十九日
    二十三時許，台中市警察局第三分局正義派出所（以下簡稱為正義派出所）之員
    警在台中市○○路三五○巷四五號三樓三○三室己○○住處查獲安非他命玻璃吸
    食器乙支，經警盤查己○○所施用毒品之來源，己○○供出係以上開行動電話聯
    絡購買後，應允與查獲之正義派出所員警配合，在員警監控下撥打上開行動電話
    與「阿娟」之女子聯絡，佯稱欲購買第一、二級毒品海洛因、安非他命，並於電
    話中約定在台中市○○路與高工路口附近交付毒品及付款，翌日（即八十八年十
    一月二十日）零時五十分許，「阿娟」乃指派戊○○駕駛其所租用之車牌號碼Ｒ
    九－八二○二號自用小客車依約至上開約定地點，戊○○至該地點後見己○○已
    在路旁等候，即將車停於己○○身旁，戊○○仍留坐於駕駛座上，僅打開該自小
    客車右前座車窗，由該自小客車右前座車窗交付第一級毒品海洛因（毛重○．八
    公克、驗後淨重○．五四公克）、第二級毒品安非他命（毛重○．九公克）各乙
    包予己○○，並向己○○收取約定之價款新台幣（下同）四千元（販賣毒品部分
    業經原審法院判處有期徒刑九年確定在案），惟上開情事均為在現場埋伏之正義
    派出所員警及義警余明添等人之監控下，現場埋伏員警見戊○○與己○○之交易
    完成，認機不可失，乃一同趨前欲逮捕販賣毒品之現行犯戊○○，而分別以所騎
    乘之機車橫擋在戊○○所駕駛之上揭自小客車前阻其去路、並拔槍表明警察之身
    分，而正義派出所巡佐辛○○則率先上前打開戊○○所駕駛之上揭自小客車左前
    車門，並衝入車內抓住戊○○之左手臂，義警余明添隨後亦跟入駕駛座幫忙辛○○抓住戊○○，此時戊○○為脫免遭警察逮捕，雖主觀上預見高速倒車行駛時，
    辛○○及余明添二等人可能會摔出車外以致發生死亡之嚴重後果，及於無預警冒
    然高速倒車之情形下，亦有可能碰撞往來行人、車輛，導致車毀及人員受傷之結
    果，而其發生並不違背其本意，竟為脫免逮捕，以右手將排檔推至倒車檔、並猛
    踩油門，以瞬間時速達七、八十公里之速度往台中市○○路之方向高速倒車，而
    對於依法執行職務之公務員施強暴，企圖藉以擺脫辛○○及余明添等二人，迨其
    倒車至台中市○○路道路中央時，戊○○所駕駛之上揭自小客車後方撞擊由乙○○所騎後載庚○○適行駛至該處之車牌號碼ＪＪＺ－○八九號機車，以致乙○○
    、庚○○人車倒地，乙○○因而受有肢體多處裂傷、唇部、上下肢裂傷等傷害，
    庚○○因而受有左腳踝紅腫之傷害（乙○○部分未據告訴、庚○○部分已撤回告
    訴），戊○○倒車撞擊乙○○所騎乘之機車後，因辛○○、余明添仍抓住戊○○
    不放，戊○○為圖逃逸，非但未停車，仍加速繼續倒車，辛○○見狀冒險放開雙
    手而跌落地上，辛○○因而受有頭部外傷合併枕部挫傷及兩側上肢擦傷等傷害，
    余明添則因於高速倒車中無法冒然跳車逃生，而繼續抓住戊○○不放，迨戊○○
    所駕駛之上開自小客車強烈撞擊台中市○○路旁水泥護欄時，余明添之腹、腰部
    亦連同車輛碰撞該護欄始跌落地面，以致余明添受有(1)兩側下方胸部局部擦傷、
    左下胸部至右上腹部呈大範圍縱向彎曲狀條紋型刮擦傷、左下腹部外側瘀血痕、
    左側腹股溝部擦挫傷(2)右側腹腰部鈍挫傷週遭瘀血呈淺清色，挫傷處皮下大範圍
    出血呈柔軟鼓起狀、右臀部外側擦挫傷、右側骨盆部疑似骨折、腰椎部擦傷(3)右
    膝前部橫向挫裂傷、左膝前部擦傷、右足踝部外側及左足踝後部擦傷(4)陰囊部內
    出血呈腫脹樣、陰莖尿道口出血等傷害，戊○○所駕駛之上開自小客車碰撞護欄
    後騰起躍入路旁草叢中方停止，戊○○始為警當場逮捕，並扣得戊○○持交己○○之第一、二級毒品海洛因（毛重○．八公克、驗後淨重○．五四公克）、安非
    他命（毛重○．九公克）各乙包及己○○所交付戊○○之之現金四千元。嗣余明
    添經送醫急救後，仍因其腹腰部挫傷導致外傷性休克，而傷重不治死亡。
二、案經台中市警察局第三分局報請臺灣臺中地方法院檢察署檢察官相驗後偵查起訴
    。
      理  由
一、訊據上訴人即被告（以下簡稱為被告）戊○○坦承於前開時間有駕駛上開自用小
    客車在上開處所交付毒品予己○○並收受四千元，嗣員警等人曾分別以所騎乘之
    機車橫擋在其所駕駛之上開自小客車前阻其去路，辛○○、余明添等二人並衝入
    其車內分別抓住其左手臂及勒住其脖子等處，其自用小客車因高速倒車致先撞擊
    案外人乙○○所騎乘機車後，復加速倒車以致被害人辛○○跌落在地上，最後該
    自用小客車再撞擊台中市○○路旁之水泥護欄，因而導致被害人余明添死亡等事
    實不諱，惟矢口否認有殺人之故意，辯稱：辛○○、余明添等二人未衝上伊車之
    前，伊車即已將排檔打至倒車檔，嗣該二人衝上伊車時，一人抓住伊肩膀、一人
    勒住伊脖子，使伊無法呼吸，手腳僵硬，以致誤採油門，伊車始高速倒車，且當
    時辛○○等警員並未表明身分，並非伊故意要高速倒車，致余明添、辛○○等人
    於死傷云云。經查：
  (一)本案係正義派出所之員警於案發前一日（即八十八年十一月十九日）二十三時許
    ，先在己○○住處查獲吸食毒品安非他命所用之玻璃吸食器乙支後，經警盤查己○○所施用毒品之來源，己○○供出係以上開行動電話（0000000000
    號）聯絡購買後，應允與查獲之正義派出所員警配合，在員警監控下撥打上開行
    動電話與綽號「阿娟」之女子聯絡，佯稱欲購買第一、二級毒品海洛因、安非他
    命，並於電話中約定在台中市○○路與高工路口附近交付毒品及付款，員警始帶
    同己○○至案發現場埋伏，由己○○出面與被告進行交易以誘出被告，被告確係
    依約前往與己○○進行毒品交易等情，業據證人己○○於警訊、偵查時及承辦警
    員辛○○於偵查、原審、本院調查時分別證述在卷（見相驗卷第一三頁反面至第
    一五頁，第七五頁至第七六頁、原審卷第一０三頁及本院卷第六九頁），且被告
    確因上開販賣毒品未遂之行為，因而經原審法院判處有期徒刑九年確定在案，亦
    有原審法院八十九年度重訴字第三五四號刑事判決一份在卷可稽，是此部分事實
    堪信為真實。至證人己○○及被告嗣自原審起翻異前供，改稱係其二人合買毒品
    ，委無可取。
  (二)被告於警訊時自白稱：「我於八十八年十一月二十日上午零時五十分許，因駕駛
    自小客車Ｒ九—八二０二號車與毒嫌綽號「大胖」（即己○○）約定好要賣一級
    毒品海洛因及二級毒品安非他命二小包給他，當我與綽號「大胖」交易完後，警
    方人員發現立刻上前盤查並有表明是警察人員，當時有二位警方人員打開我駕駛
    座車門，我因害怕被警逮捕，所以立即急速踩足油門急速逃逸，於當時該二位警
    方人員也緊緊地抓著我左手臂不放手，我為了逃逸，祇好猛加油門倒車，約拖行
    五十公尺左右，並於倒車途中衝撞到一名路人乙○○所駕駛之機車ＪＪ二—０八
    九號，該路人被我衝撞倒地後，我繼續加速倒車直到最後衝撞到路邊之護欄，同
    時車子也被撞擊力拖到路旁空地，於當時抓著我手臂之警方人員其中一名也因為
    我倒車衝撞路旁護欄而死亡。被我倒車撞死的警方人員於事後才得知是義警余明
    添」「我因一時緊張害怕被捕，所以高速行駛倒車衝撞，致使警察辛○○受傷及
    義警余明添死亡，還有路人乙○○受傷」各等語（見相驗倦第九頁、第一一頁）
    ，及於偵查時亦自白稱：「員警開門時，四千元（販賣毒品之價錢）我已拿在右
    手，當時車子未熄火，但車窗有搖下一點點，因是自動上鎖，員警手由車窗縫伸
    入打開車門的」「在我還沒踩油門倒退時車門已被打開，有二人進來抓我左手臂
    ，（其中）一人兩手由窗戶伸入抓我，我倒車後該人手抓住邊框跟著車子往後退
    ，在車子撞倒水泥塊衝入草叢時車內除了我沒有其他人。先有二員警抓住我脖子
    、左手臂，車子開動後陸續有人摔下，余明添可能因抓不住我才摔下」「我知道
    員警查緝，因他們下車好像有拔槍之動作」「倒車時油門採到底，車速有七、八
    十，第一下踩油門時很猛，我倒車是想跑、想摔掉員警，當時方向盤抓不穩因緊
    張，他們抓我時，車打到Ｒ檔（即倒車檔），我不知路旁有護欄，我想往高工路
    逃跑」「從開始倒車時油門一直採到底，在撞倒機車時有踩下煞車，再踩油門時
    只踩到一半，撞倒機車時手還被抓住，沿路我沒有開口，車門是開的，車門打開
    ，雖怕有人被摔死，但更怕會抓去關，因此一直想摔開他們，在撞倒機車時因只
    想逃跑，所以又加速開車」「我剛被抓時，員警有要我停車」「我倒車時一手抓
    住方向盤，頭轉過往後看，因速度快，方向盤飄已抓不穩，當時如余明添還抓住
    我，我想他也是會死」各等語（見相驗卷第七九頁反面至第八一頁），核與證人
    辛○○、乙○○、庚○○、己○○及甲○○等人證述之情節均相符（見相驗卷第
    一五頁、第一八頁至第一九頁、第七五頁、第七七頁至第七八頁、原審卷第一０
    三頁、第一三八頁反面至第一三九頁、本院卷第六九頁至第七０頁、第八三頁至
    第八五頁），此外復有道路交通使故調查表一份、現場照片三八張等足按。
  (三)至被告雖一再辯稱承辦警員於事前未表明警員身分云云。但查被告於警訊及偵查
    時分別自承稱：「當我與綽號「大胖」交易完後（指交易毒品），警方人員發現
    立刻上前盤查並有表明是警察人員」「我知道員警查緝，因他們下車好像有拔槍
    之動作」各等語（見相驗卷第九頁、第八０頁），且證人己○○亦稱：「當天警
    員有打開車門向前表明身分，嫌犯即快速開車迴轉（應係倒車之誤）撞到路人及
    石塊」等語（見相驗卷第七五頁反面），證人辛○○於原審調查時亦結證稱：「
    當天我們是十人分乘二部自用小客車、一部機車去現場，到現場時騎機車之人擋
    在被告車前並以槍指著被告說『我們是警察，不要動』，我先過去打開車門由左
    前門進去抓住被告的的手…」等語（見原審卷第一０三頁），足見當時參與圍捕
    之警員確有事先表明警員身分無疑。至證人辛○○於偵查時雖供稱：「我沒有表
    明警察身分，因交易進行中」等語，僅能證明辛○○未表明警察身分而已，惟既
    有其他同行之警員向被告表明警察身分，則被告應已知當時上前逮捕被告之人係
    警員甚明。被告此部分所辯與事實不符，核無可採。另證人甲○○及辛○○於本
    院作證時供稱辛○○要上車之前有表明警員身分等語，縱不可採，亦不影響當時
    在場之其他警員向被告表明警察身分之事實，併此敘明。
  (四)又證人辛○○到庭結證稱：「我上被告車時，被告車子係打Ｐ檔（即停車檔），
    且轉頭與己○○在交易（指交易毒品），並非打倒車檔，我們進去後被告很快就
    高速倒車，我們無法制止，依當時情形被告係有意快速倒車的」等語（見本院卷
    第七０頁至第七一頁），證人甲○○亦結證稱：「當時我在我車子上，雖不知被
    告係打停車檔或倒車檔，但依我看被告係有意倒車，因車子加油很用力」等語（
    見本院卷第八四頁至第八五頁），且被告於偵查時亦自承於倒車撞到被害人乙○○所騎之機車後又踩油門倒車等情，苟被告係誤採油門而倒車，其豈會於撞到被
    害人乙○○所騎之機車後又踩油門倒車？益見當時被告係有意高速倒車，並非誤
    採油門，委無可疑。被告辯稱係其被抓住肩膀及脖子，以致誤採油門云云，亦不
    足憑採。
  (五)又被害人辛○○確因而受有頭部外傷合併枕部挫傷及兩側上肢擦傷等傷害，有診
    斷證明書一份附卷可按（見相驗卷第三一頁）。另被害人余明添確因而受有(1)兩
    側下方胸部局部擦傷、左下胸部至右上腹部呈大範圍縱向彎曲狀條紋型刮擦傷、
    左下腹部外側瘀血痕、左側腹股溝部擦挫傷(2)右側腹腰部鈍挫傷週遭瘀血呈淺清
    色，挫傷處皮下大範圍出血呈柔軟鼓起狀、右臀部外側擦挫傷、右側骨盆部疑似
    骨折、腰椎部擦傷(3)右膝前部橫向挫裂傷、左膝前部擦傷、右足踝部外側及左足
    踝後部擦傷(4)陰囊部內出血呈腫脹樣、陰莖尿道口出血等傷害，終因腰腹部挫傷
    導致外傷性休克而不治死亡，業據臺灣臺中地方法院檢察署檢察官督同法醫師相
    驗明確，並製有驗斷書、相驗屍體證明書、勘驗筆錄等在卷可稽，而經檢察官勘
    驗本案案發現場：「現場為福田路與高工路、文心南路三岔路口，近福田路上。
    往文心南路方向右側路旁有高約八十公分、長約一公尺水泥護欄塊計十三塊，水
    泥護欄右側為蘆葦雜草，約二人身高高，第六塊水泥護欄斷裂移位，上有刮擦痕
    ，水泥塊旁有白色汽車鋼板片，草叢內有一白色轎車（牌號Ｒ九－八二○二）。
    車右側鋼板無毀損，後視鏡蓋掉落，右邊駕駛座門打開且向前凹，右側車窗搖下
    至五分之二強處，排檔桿停在Ｎ檔。牌號ＪＪＺ－○八九迪爵墨綠色機車，車前
    馬錶蓋脫落、保護罩斷裂」，亦有履勘現場筆錄在卷可按，由現場水泥護欄遭撞
    擊斷裂移位、被告所駕駛之自小客車、被害人乙○○所騎乘之機車受損之狀況，
    及被告所駕駛之自小客車於撞擊後騰起躍入路旁草叢中方停止等狀況，不難想見
    被告倒車速度之快、衝擊力量之大，被害人余明添之死亡與被告之倒車行為間，
    具有相當因果關係存在，要屬無疑。按在車門未關且被害人辛○○、余明添緊抓
    住被告之情況下，高速倒車將致被害人辛○○、余明添摔出車外，並有造成死亡
    結果之可能，為一般公眾所週知之事，被告自無不知之理，且由被告上開自白所
    供「雖怕摔死人，但更怕被抓去關」等語，及於偵查中檢察官詢以「如余明添還
    抓住你，想是否他也會死？」時，被告仍明確答稱：「會的」（見相驗卷第八一
    頁），參以被告於倒車撞及被害人乙○○所騎乘之機車後，非但未停車，且仍加
    速倒車，其為求脫逃，不惜他人死傷之意至明，足見被告對其高速倒車之行為將
    致被害人辛○○、余明添死傷之結果發生，已有預見，且其發生並不違背其本意
    ，被告主觀上具有殺人之間接故意，亦足認定。至被害人乙○○、庚○○等二人
    部分，因當時均未在被告之上開自用小客車內，尚難認被告對其二人亦具有殺人
    之間接故意，此部分充其量僅能認被告具有傷害之不確定故意而已，併此說明。
  (六)至被告於原審辯稱其警訊中曾遭刑求云云，無非以其於入臺灣臺中看守所時之談
    話筆錄為其論據，然查被告因本案收押而於八十八年十一月二十日入臺灣臺中看
    守所製作談話筆錄時，其左前額固有擦傷，且提及其右頭部及左手臂疼痛等語，
    並述明上開傷害係遭第三分局員警逮捕偵訊時所致，有臺灣臺中看守所八十九年
    三月八日（八九）中所太總字第○八一八號函送之談話筆錄在卷可參，惟查被告
    因係販賣毒品之現行犯而為警逮捕，且被告於逮捕過程中為圖脫逃並致義警余明
    添死亡，衡情已無刑求之必要，再由被告為警逮捕之過程，係被告遭被害人辛○○、余明添衝入車內抓住其左手臂及勒住其脖子，被告隨即駕車高速倒車衝撞，
    先撞倒乙○○所騎乘之機車致被害人乙○○、庚○○受傷、復撞擊路旁水泥護欄
    致余明添於死，且其所駕駛之自小客車因衝撞而騰起躍入路旁草叢方停止，足見
    其衝擊力量之大，衡諸常情，被告實難毫髮無傷，則被告之左前額擦傷是否係倒
    車衝撞所致，已非無疑，而被告自述疼痛之部位係在左手臂，復與其於為警逮捕
    過程中，遭辛○○、余明添抓住之部位相符，被害人辛○○、余明添在被告高速
    倒車之情況下，出於求生之本能，自必盡其所能的用力緊抓住被告，以避免被摔
    出車外，被告之左手臂因而有疼痛之現象，亦屬理所當然，而本案除被告於入臺
    灣臺中看守所時之上開陳述外，並無其他積極證據足資證明被告確有遭刑求之情
    事，是被告辯稱其於警訊中曾遭刑求云云，委難逕信。又證人己○○於警訊時並
    未遭刑求，其警訊筆錄係根據己○○之陳述而記載，亦據證人甲○○及丙○○等
    二人分別結證在卷，是己○○之警訊筆錄應可採信。另被告之警訊筆錄經原審勘
    驗結果與錄音帶之內容相符，有勘驗筆錄足按（見原審卷第二一五頁），且其並
    未遭受刑求，已如前述，是被告之警訊筆錄亦非不可採。又本件事證已極明確，
    被告於本院辯論時請求鑑定車禍發生之原因，核無必要。亦均附此說明。
  (七)綜上所述，足證被告上開所辯顯係飾卸之詞，不足採信，是罪證明確，其犯行堪
    以認定。
二、核被告所為係犯刑法第二百七十一條第一項之殺人既遂罪（關於被害人余明添部
    分）、同條第二項、第一項之殺人未遂罪（關於被害人辛○○部分）及第一百三
    十五條第一項之妨害公務罪。其所犯上開三罪係一行為所觸犯，為想像競合犯，
    應依刑法第五十五條之規定從一重之殺人既遂罪處斷。公訴人雖認被告高速倒車
    致被害人辛○○受傷部分，係犯刑法第二百七十七條第一項之普通傷害罪，惟被
    告倒車撞擊被害人乙○○所騎乘之機車後，為圖擺脫仍緊抓不放之被害人辛○○
    及余明添，仍加速倒車，其對被害人辛○○、余明添乃有同一殺人之間接故意，
    僅因被害人辛○○冒險放開雙手而跌落地面始幸免於難，是被告就此部分，應係
    犯殺人未遂罪，公訴人認此部分係犯普通傷害罪，因未據被害人辛○○提出告訴
    ，而未就此部分提起公訴，但因被告此部分係犯殺人未遂罪，且與上開已起訴之
    殺人既遂罪、妨害公務罪係屬具有想像競合關係之裁判上一罪，為起訴效力所及
    ，本院自應併予審判。原審予以論罪科刑，固非無見，惟查原審事實欄認被告為
    脫免遭警察逮捕，明知高速倒車行駛時，被害人辛○○、余明添二人倘摔出車外
    ，均可能產生死亡之嚴重後果，竟為脫免逮捕，以右手排檔至倒車檔、並猛踩油
    門，以瞬間時速達七、八十公里之速度往台中市○○路之方向高速倒車，而對於
    依法執行職務之公務員施強暴，企圖藉以擺脫辛○○及余明添等二人等情，似認
    被係直接故意要殺害被害人辛○○及余明添等二人，惟理由欄卻記載「被告對其
    高速倒車之行為將至死傷之結果發生已有預見，且其發生並不違背其本意」等情
    ，則認被告係具有殺人之間接故意，以致事實與理由相互矛盾，已有未合。次查
    被告高速倒車撞傷被害人即機車騎士乙○○部分，公訴人於犯罪事實欄已特別註
    明未據告訴，足見公訴人並未就此部分起訴，惟原審卻以此部分未據被害人乙○○告訴為由，而於理由內為不另為不受理之判決，顯有未受請求之事項予以判決
    之違法。被告上訴意旨否認有殺人之犯意，雖無理由，但原判決既有上述可議之
    處，應由本院將原判決關於此部分及定執行刑部分予以撤銷改判。爰審酌被告於
    販賣毒品而遭警查緝時，僅為脫免逮捕，竟駕車高速倒車衝撞，企圖藉以擺脫員
    警，置執行職務之公務員即警員、義警及通行於道路之不特定行人、車輛之安危
    於不顧，危害社會治安至鉅，且事後猶飾詞否認犯行，毫無悛悔之心，及犯後迄
    今尚未與被害人（或余明添之家屬）達成和解等一切情狀，量處如主文第二項所
    示之刑，並依刑法第三十七條第一項之規定宣告褫奪公權終身，以示懲儆。
三、公訴意旨另以：被告於前開時地高速倒車除致被害人余明添死亡外，並致被害人
    庚○○受傷，因認被告另涉有刑法第二百七十七條第一項傷害之罪嫌云云。按告
    訴乃論之罪，其告訴經撤回者，應諭知不受理之判決。刑事訴訟法第三百零三條
    第三款定有明文。又刑法第二百七十七條第一項之普通傷害罪依同法第二百八十
    七條前段之規定，須告訴乃論。查本件告訴人庚○○於第一審辯論終結前業已撤
    回其告訴，有撤回告訴狀在卷可按（見原審卷第一四０頁），惟因公訴人認此部
    分與前開科刑部分，係屬具有想像競合關係之裁判上一罪，故不另為不受理之諭
    知，附此敘明。
四、據上論結，應依刑事訴訟法第三百六十九條第一項前段、第三百六十四條、第二
    百九十九條第一項前段、刑法第二百七十一條第一項、第二項、第一百三十五條
    第一項、第五十五條、第三十七條第一項、罰金罰鍰提高標準條例第一條前段，
    判決如主文。
本案經檢察官丁○○到庭執行職務。
中      華      民      國      九十     年       六      月   二十九   日
                                  臺灣高等法院臺中分院刑事第八庭
                                        審判長法  官  羅  得  村
                                              法  官  林  輝  煌
                                              法  官  劉  榮  服
右正本證明與原本無異。
如不服本判決應於收受送達後十日內向本院提出上訴書狀，其未敘述上訴之理由者並
得於提起上訴後十日內向本院補提理由書（均須按他造當事人之人數附繕本）。
（本院並將依職權送上訴）
                                              書記官  陳  俞  豪
中      華      民      國      九十     年       六      月   二十九   日
附錄論罪條文：
刑法第二百七十一條：
殺人者，處死刑、無期徒刑或十年以上有期徒刑。
前項之未遂犯罰之。
刑法第一百三十五條第一項：
對於公務員依法執行職務時，施強暴脅迫者，處三年以下有期徒刑、拘役或三百元以
下罰金。                                                                Ｉ


司法院資訊處製作；財團法人民間司法改革基金會備份。
